臺灣高雄地方法院民事判決　　　　　　　　　　　　九十三年度訴字第二０六五號
　　原　　　告　乙○○
　　被　　　告　甲○○
　　　　　　　　丙○○
　　　　　　　　丁○○
　　　　　　　　戊○○
　　兼右一人　　己○○
　　訴訟代理人
右當事人間請求損害賠償事件，經本院於民國九十三年十二月十七日言詞辯論終結，
判決如下：
    主      文
原告之訴及假執行之聲請均駁回。
訴訟費用由原告負擔。
    事實及理由
一、本件被告甲○○、丙○○未於言詞辯論期日到場，經核無民事訴訟法第三百八十
    六條所列各款之情形，爰依原告之聲請，准由其一造辯論而為判決。
二、本件原告起訴主張伊於民國八十二年九月十五日與被告己○○簽訂房屋租賃契約
    而向其承租所有門牌編號高雄市○○區○○路七六巷十二號九樓之二房屋（含車
    位），雙方約定租賃期間自同年月二十日起至八十三年九月二十日止，租金為每
    月新台幣（下同）一萬元，而伊於立約時並即交付保證金一萬元，此依約應於租
    賃期滿交還房屋時由被告己○○無息返還。詎被告己○○、戊○○夫妻與伊之轉
    租房客即被告甲○○、丙○○竟互為勾串，於八十二年十一月二十九日晚間七時
    許即將上開房屋換鎖復埋伏無故侵入伊之租屋處，並以伊未曾遇到壞人等語強拉
    擄人恐嚇要脅伊簽訂自願搬遷租屋處之字據，使伊私人所有財物如名錶、珠寶、
    二台全新幸福牌雙卡收錄音機、文件、資料紀念冊（品）、圖書、有聲錄影（音
    ）帶、皮衣、棉被、衣物、廚房用品... 等均無法取回而遭被告己○○、戊○○
    逕自無權占有而致受有財產上之損失九萬元，且案發當時經訴外人朱麗枝向高雄
    市政府警察局報案，迨至當晚八時許，後勁派出所員警即被告丁○○於接獲通報
    後方姍姍來遲，經伊於租屋內控訴被告己○○、戊○○所涉不法行為後，其竟予
    以包庇而不予受理逕行離去，使伊身陷險境而被脅迫簽立遷屋字據以求脫身，被
    告丁○○於此自為幫助犯而應與之同負其責，另被告己○○於租約期滿後竟藉詞
    拒還保證金一萬元，為此爰依租賃契約及不當得利、侵權行為之法律關係，請求
    判令：(1)、被告應給付原告精神慰撫金二十萬元；(2)、被告己○○、戊○○應給
    付原告財物損失九萬元及自起訴狀繕本送達之翌日起至清償日止按週年利率百分
    之五計算之利息；(3)、被告己○○應給付原告保證金一萬元及自八十三年九月二
    十一日起至清償日止按週年利率百分之五計算之利息；(4)、被告己○○、戊○○
    應返還原告所有財物如名錶、珠寶、二台全新幸福牌雙卡收錄音機、文件、資料
    、紀念冊（品）、圖書、有聲錄影（音）帶、皮衣、棉被、衣物、廚房用品...
    等物；(5)、願供擔保請准為假執行之宣告。
三、被告丙○○未於言詞辯論期日到場，亦未提出書狀作何聲明或陳述。
四、被告甲○○於最後言詞辯論期日未到場，據其以前到場陳述則與被告丁○○同以
    伊等均無原告指陳之違法事實，且縱有該事件，其損害賠償請求權亦早應已罹於
    時效，原告請求自屬無據等語置辯，並均聲明求為判決駁回原告之訴及假執行之
    聲請。
五、被告己○○、戊○○則以伊等並無原告指陳之違法事實，且縱有其誣指之事實，
    其損害賠償請求權亦早已罹於時效而不得請求，而原告自租屋後至八十五年三月
    間鈞院民事執行處拍賣原告所有屋內物品止，其僅給付過兩個月之租金，加上原
    告因誣告應賠償予伊等之八萬餘元，其先前給付之保證金一萬元根本不足抵償，
    另其原置於屋內之所有物品業經鈞院予以拍賣而由伊等承受，原告主張自均無據
    等語置辯，並均聲明求為判決駁回原告之訴及假執行之聲請。
六、本件原告起訴主張伊於上開時日向被告己○○承租其所有前該房屋，雙方約定租
    金為每月一萬元，並應於立約時交付保證金一萬元而於租賃期滿交還房屋時無息
    返還，嗣伊於八十二年十一月二十九日乃因租屋糾紛而簽立願於兩週內搬離之協
    議書予被告己○○等情，此有其所提租賃契約書、協議書等件在卷可稽，被告於
    此亦不爭執而堪信原告此部分主張為真實，惟其等則另以前開情詞置辯。按「民
    法第一百九十七條第一項規定：「因侵權行為所生之損害賠償請求權，自請求權
    人知有損害及賠償義務人時起，二年間不行使而消滅」。所謂知有損害及賠償義
    務人之知，係指明知而言。如當事人間就知之時間有所爭執，應由賠償義務人就
    請求權人知悉在前之事實，負舉證責任。」，最高法院七十二年台上字第一四二
    八號著有判例。經查：
    (1)、被告甲○○、丙○○部分：
        本件原告固以被告甲○○、丙○○與被告己○○、戊○○互為勾串而於上開
        時日共同對其為前揭不法行為而應共負損害賠償之責云云，惟此業經被告甲○○所否認，而原告就其指稱之上開勾串事實經對被告甲○○、丙○○提出
        妨害自由之追加自訴後，該案業經本院刑事庭駁回其自訴，並經台灣高等法
        院高雄分院駁回其抗告而告確定乙節，此有本院九十一年度自更一字第一號
        、台灣高等法院高雄分院九十三年度抗字第一四二號刑事裁定等件在卷可稽
        ，是原告既係以該刑事自訴為憑而對被告甲○○、丙○○提起本件損害賠償
        之訴，而該刑事自訴既經駁回確定，其就此自須另負舉證之責，惟原告就被
        告甲○○、丙○○如何與被告己○○、戊○○互為勾串而對其為上開恐嚇脅
        迫之事實復未另行舉證以實其說，其上開主張顯無足採，況原告於八十三年
        間告訴被告己○○、戊○○傷害等案件後，其於八十三年一月二十五日即具
        狀向台灣高雄地方法院檢察署陳稱「... 己○○、戊○○兩位分租者強求當
        晚必須還清租、押金，右則不肯罷休，告訴人欲將身上所有錢先還，隔日晨
        再還清，段、陳兩位堅拒... 」等語，且於被告甲○○、丙○○到庭作證後
        ，在該傷害等案判決被告己○○、戊○○無罪而於同年六月二十二日向台灣
        高等法院高雄分院提出上訴時，其上訴理由狀即指稱「... 證人甲○○、丙○○與被告之串證供稱後，法官詢問告訴人有何意見，經告訴人當庭指稱甲○○、丙○○昧著良心說謊... 」等語（本院八十三年度易字第一七一四號
        刑事案卷參照），是原告於八十三年間即已認被告甲○○、丙○○有強索租
        押金，且並偽證而為有利於被告己○○、戊○○之證言，其於此節當即已認
        被告甲○○、丙○○所為業對之為侵權行為且並使之受有損害甚明，自不得
        於纏訴十年後始謂其現始發現其等有勾串之事實云云，則原告縱有其主張之
        該損害賠償請求權，其自早已罹於時效而不得再行對被告甲○○、丙○○而
        為請求，原告主張自為無據。
    (2)、被告丁○○部分：
        本件原告固以被告丁○○於受理報案到場處理時乃有包庇被告己○○、戊○○之犯罪行為而為幫助犯云云，惟此業經被告丁○○所否認，而原告就其指
        稱之上開幫助事實經對被告丁○○提出上開妨害自由之追加自訴後，該案業
        經本院刑事庭駁回其自訴，且其載以「當時被告丁○○到現場，我有用手勢
        暗示警員我被挾持在裡面而要他幫忙，當時我因害怕所以不敢講，但是丁○○以這是民事糾紛非刑事糾紛不予受理，不但沒有將被告等帶回警局還要我
        與他們好好處理，然後就離開... 」等語對之所提之抗告並經台灣高等法院
        高雄分院予駁回而告確定乙節，亦有本院九十一年度自更一字第一號、台灣
        高等法院高雄分院九十三年度抗字第一四二號刑事裁定等件在卷可稽，是原
        告於被告丁○○到場處理時既僅以所謂之「手勢」「暗示」其遭挾持而未對
        之言明，則其係以如何之「手勢」而得以令之明白知悉其「暗示」並無從得
        知，且原告係與被告己○○、戊○○因租屋發生糾紛而求助於警方，其於警
        員到場處理時竟謂其因害怕而不敢講，此與常情實為違背，被告丁○○以現
        場並無犯罪情事而曉諭現場之人有話好說妥為處理之勸和行為，自難謂有何
        瀆職或幫助被告己○○、戊○○等人犯罪之行為，今原告以該刑事自訴為憑
        而對被告丁○○提起本件損害賠償之訴，而該刑事自訴既經駁回確定，惟原
        告就被告丁○○如何幫助被告己○○、戊○○等為犯罪行為之事實復未另行
        舉證以實其說，其上開主張顯無足採而應予以駁回。
    (3)、被告己○○、戊○○部分：
      、犯罪侵權行為部分：
          本件原告固以被告己○○、戊○○有對之為強拉擄人恐嚇要脅簽立字據之
          不法情事云云，惟此業經被告己○○、戊○○所否認，而原告因上開事件
          告訴被告己○○、戊○○涉犯妨害自由等案件，早經本院及台灣高等法院
          高雄分院判決其等無罪確定乙節，此經本院調閱本院八十三年度易字第一
          七一四號刑事卷宗查明無訛，而其就此再行自訴被告己○○、戊○○妨害
          自由等案件，並亦分經受免訴或不受理判決確定，亦有本院九十一年度自
          更一字第一號、台灣高等法院高雄分院九十三年度上易字第四五三號刑事
          判決等件在卷可稽，是原告既係以該刑事自訴為憑而對被告己○○、顏素
          珠提起本件損害賠償之訴，今該刑事自訴事件既經駁回確定，其就此自須
          另負舉證之責，惟原告就被告己○○、戊○○有如何對其為上開恐嚇脅迫
          之事實復未另行舉證以實其說，其上開主張顯無足採，況該事件自八十二
          年底起即經原告對其等為刑事告訴而欲求其等遭刑事訴追，且經互為纏訴
          十年餘，其於此節當即已認被告己○○、戊○○所為業對之為侵權行為且
          並使之受有損害甚明，則原告縱對其等有其主張之該損害賠償請求權，其
          自早已罹於時效而不得再行對被告己○○、戊○○請求，原告主張自為無
          據。
      、留置物損失部分：
          本件原告固以其所有名錶、珠寶、二台全新幸福牌雙卡收錄音機、文件、
          資料紀念冊（品）、圖書、有聲錄影（音）帶、皮衣、棉被、衣物、廚房
          用品... 等乃因離去時無法取回而遭被告己○○、戊○○無權占有云云，
          惟此業經被告己○○、戊○○所否認，而其等於前執本院八十四年度雄簡
          字第五九二號民事確定判決為執行名義聲請對原告留於上開房屋內之動產
          為強制執行後，經本院於八十五年一月二十五日前往查封時，該屋內乃留
          有「大同雙門式老舊冰箱一台、國際牌洗衣機一台、西屋冷氣一台、鐵櫃
          二台、木質書桌二張、藤椅三把、木質茶几一座、組合式置物櫃一座、木
          質屏風三個、鐵質桌子五架、精工牌飲水機一台、鐵質衣帽架一個、國品
          牌十三吋黑白電視機一台、塑膠衣櫥乙個」等物，嗣經本院民事執行處予
          以鑑價結果，全部物品約值九千元，而原告於此並聲請提高拍賣價格，嗣
          該諸物品於同年二月二十六日即於拍賣程序中由被告己○○、戊○○予以
          承受取得其所有權乙節，此經本院調閱本院八十五年度執字第五七八號強
          制執行卷宗查明無訛，是本院執行處於上開房屋執行查封時既僅發現屋內
          只有該諸物品而未見有原告所指之系爭物件，而被告己○○、戊○○於此
          亦已否認有該諸物件留於屋內，惟原告於有留置系爭物件在該屋內而遭被
          告己○○、戊○○占有之事實並未舉證以實其說，其主張因此受有九萬元
          之財物損失云云自屬無稽。
      、保證金一萬元部分：
          原告固以被告己○○於系爭租賃期滿時並未無息返還其先前交付之一萬元
          保證金云云，惟原告自租屋後僅繳交兩個月之房租乙節，此為原告所自承
          ，並有租賃契約書在卷可稽，而原告於簽立願於兩週內搬離上開房屋之協
          議後，至八十三年三月二十九日止乃均未為履行而遭被告己○○發函限期
          催告，另被告己○○、戊○○於上開執行事件終結時，乃僅各受償一千五
          百元而尚餘有八萬零九百元（該確定判決判令原告應給付被告己○○四萬
          元、戊○○四萬三千九百元）乙情，亦經本院查閱本院八十五年度執字第
          五七八號強制執行卷宗暨其所附本院八十四年度雄簡字第五九二號民事判
          決在卷可憑，是原告於租屋後既僅給付兩個月之租金而至其遷離前均未再
          行給付，且其於被告己○○上開強制執行求償後亦尚積欠其三萬餘元之損
          害金未為賠償，該一萬元之保證金於其積欠之租金及損害賠償金額均尚不
          足以抵充，其請求被告己○○應予返還自亦無據。
    綜上所述，原告對被告並無任何債權得以據為請求，從而本件原告依租賃契約及
    不當得利、侵權行為之法律關係，請求被告應賠償如聲明所示之金額及其遲延利
    息，依法均屬無據，自應予以駁回，而原告之訴既經駁回，其假執行之聲請即失
    所附，亦應併予駁回。
七、本件為判決基礎之法律關係已臻明確，兩造其餘之攻擊防禦方法核與判決結果不
    生影響，毋庸一一論列，併此敘明。
八、據上論結：本件原告之訴為無理由，合依民事訴訟法第七十八條，判決如主文。
中　　　華　　　民　　　國　 　九十四 　　年　　  一  　　月　 　三　 　日
                             臺灣高雄地方法院民事第五庭
                                         法      官 黃宏欽
正本係照原本作成。
如不服本判決，應於送達後廿日內，向本院提出上訴狀並表明上訴理由，如於本判決
送達前提起上訴者，應於判決送達後十日內補提上訴理由書（須附繕本）。
中　　　華　　　民　　　國　 　九十四 　　年　　  一  　　月　 　三　 　日
                                         法院書記官 林麗文
